---
title: "Bases de datos"
subtitle: '칈ndice de pobreza 2022 / Python'
author: "Diana Villasana Ocampo"
output:
   html_document:
      highlight: tango
      theme: flatly
      toc: yes
      toc_depth: 2
      toc_float:
        collapsed: yes
---

\usepackage{color}

```{=html}
<style>
code.r{
  font-size: 10px;
}
pre {
  font-size: 12px
}
</style>

<style>
body {
text-align: justify;
font-style: normal;
font-family: "Montserrat";
font-size: 12px
}
h1.title {
  font-size: 40px;
  color: #000D3B;
}
h1 {
  color: #B6854D;
}
h2 {
  color: #172984;
}
h3 {
  color: #172984;
}
</style>
```

```{=html}
<style>
.nav>li>a {
    position: relative;
    display: block;
    padding: 10px 15px;
    color: #0A2687;
}
.nav-pills>li.active>a, .nav-pills>li.active>a:hover, .nav-pills>li.active>a:focus {
    color: #ffffff;
    background-color: #09C2BC;
}
</style>
```

```{r, include=FALSE}
knitr::opts_chunk$set(echo = TRUE, message = FALSE, warning = FALSE, cache = FALSE, cache.lazy = FALSE, 
                         eval = FALSE, class.source = "fold-show")
knitr::opts_knit$set(root.dir = rprojroot::find_rstudio_root_file())
options(digits = 2, encoding = "UTF8")
options(reticulate.repl.quiet = TRUE) #Python REPL in the R session, which can be used to interactively run Python code. All code executed within the REPL is run within the Python main module, and any generated Python objects will persist in the Python session
modo_notdebug = TRUE #es para separar las configuraciones de lo que ser칤a un despliegue a producci칩n y un ambiente local, el ALLOWED_HOST es un settings para definir los dominios permitidos cuando estar치 en modo producci칩n,
```   
 

```{r, echo=FALSE}
rm(list = ls())
```

```{r, echo=FALSE}
setwd(here::here())
```


```{python}
import os
# Cambia el directorio de trabajo al directorio actual del script
os.path.dirname(os.getcwd())
current_directory = r.root_dir
os.chdir(current_directory)
os.getcwd()
```


```{r}
library(reticulate)
reticulate::py_install("pyreadr")
reticulate::py_install("rpy2")
```

游댳 Se define un `conda environment` a utilizar:

```{r,eval=FALSE}
#Se utiliza {reticulate} para instalar miniconda con:
#reticulate::install_miniconda()
#Se visualiza la configuraci칩n de python: que tengo actualemente.  
#reticulate::py_config()
#reticulate::repl_python() #can be used to interactively run Python code
# Se define un `conda environment` a utilizar:
reticulate::conda_create(envname='Pobreza-2022', 
                         python_version="3.11.5")
```


**Se intalan la paqueter칤as de pyton** 

```{python}
# Se instalan los paquetes y librer칤as a utilizar en el programa
#pip install pandas
#pip install numpy
#pip install tabulate
import pandas as pd 
import numpy as np
from tabulate import tabulate
```

Todas las bases de datos de la ENIGH 2022 deben estar en formato `.CSV`   

En este programa se utilizan las siguientes bases, nombr치ndolas de la siguiente forma:

- Base de poblaci칩n: poblacion.csv  
- Base de trabajos: trabajos.csv  
- Base de ingresos: ingresos.csv  
- Base de viviendas: viviendas.csv   
- Base de hogares: hogares.csv   
- Base de concentrado: concentradohogar.csv   
- Base de no monetario hogar: gastoshogar.csv   
- Base de no monetario personas: gastospersona.csv   

En este programa de c치lculo se utilizan dos tipos de archivos, los cuales est치n ubicados en las siguientes carpetas:

1) Bases originales: 'C:/Pobreza 2022/Bases de datos'
2) Bases generadas:  'C:/Pobreza 2022/Output'


**Se cargan las bases de datos en formato csv**

```{python}
concentradohogar = pd.read_csv(current_directory + "/Bases de datos/concentradohogar.csv", low_memory = False)
gastoshogar = pd.read_csv(current_directory + "/Bases de datos/gastoshogar.csv", low_memory = False)
gastospersona = pd.read_csv(current_directory + "/Bases de datos/gastospersona.csv", low_memory = False)
hogares = pd.read_csv(current_directory + "/Bases de datos/hogares.csv", low_memory = False)
ingresos = pd.read_csv(current_directory + "/Bases de datos/ingresos.csv", low_memory = False)
poblacion = pd.read_csv(current_directory + "/Bases de datos/poblacion.csv", low_memory = False)
trabajos = pd.read_csv(current_directory + "/Bases de datos/trabajos.csv", low_memory = False)
viviendas = pd.read_csv(current_directory + "/Bases de datos/viviendas.csv", low_memory = False)
```


```{r}
system("pip install pyreadr")
```

```{python, eval = FALSE}
#pip install pyreadr
#conda install -c conda-forge pyreadr
from collections import OrderedDict
import pyreadr
import pandas as pd
concentradohogar = pyreadr.read_r(current_directory + "/Data/concentradohogar.RData")
```


