---
title: "Bases de datos"
subtitle: 'Índice de pobreza 2022'
author: "Diana Villasana Ocampo"
output:
   html_document:
      highlight: tango
      theme: flatly
      toc: yes
      toc_depth: 2
      toc_float:
        collapsed: yes
---

\usepackage{color}

```{=html}
<style>
code.r{
  font-size: 10px;
}
pre {
  font-size: 12px
}
</style>

<style>
body {
text-align: justify;
font-style: normal;
font-family: "Montserrat";
font-size: 12px
}
h1.title {
  font-size: 40px;
  color: #000D3B;
}
h1 {
  color: #B6854D;
}
h2 {
  color: #172984;
}
h3 {
  color: #172984;
}
</style>
```

```{=html}
<style>
.nav>li>a {
    position: relative;
    display: block;
    padding: 10px 15px;
    color: #0A2687;
}
.nav-pills>li.active>a, .nav-pills>li.active>a:hover, .nav-pills>li.active>a:focus {
    color: #ffffff;
    background-color: #09C2BC;
}
</style>
```

```{r, include=FALSE}
knitr::opts_chunk$set(echo = TRUE, message = FALSE, warning = FALSE, cache = FALSE, cache.lazy = FALSE, 
                         eval = FALSE, class.source = "fold-show")
knitr::opts_knit$set(root.dir = rprojroot::find_rstudio_root_file())
options(digits = 2, encoding = "UTF8")
```   
 

```{r, echo=FALSE}
rm(list = ls())
```

```{r, echo=FALSE}
setwd(here::here())
```


Todas las bases de datos de la ENIGH 2022 deben estar en formato `.CSV`   

En este programa se utilizan las siguientes bases, nombrándolas de la siguiente forma:

- Base de población: poblacion.csv  
- Base de trabajos: trabajos.csv  
- Base de ingresos: ingresos.csv  
- Base de viviendas: viviendas.csv   
- Base de hogares: hogares.csv   
- Base de concentrado: concentradohogar.csv   
- Base de no monetario hogar: gastoshogar.csv   
- Base de no monetario personas: gastospersona.csv   


**Se cargan las bases de datos en formato csv y se transmforma en .RData**

```{r}
concentradohogar <- read.csv(file = paste0(here::here(), "/Bases de datos/concentradohogar.csv"))
gastoshogar <- read.csv(file = paste0(here::here(), "/Bases de datos/gastoshogar.csv"))
gastospersona <- read.csv(file = paste0(here::here(), "/Bases de datos/gastospersona.csv"))
hogares <- read.csv(file = paste0(here::here(), "/Bases de datos/hogares.csv"))
ingresos <- read.csv(file = paste0(here::here(), "/Bases de datos/ingresos.csv"))
poblacion <- read.csv(file = paste0(here::here(), "/Bases de datos/poblacion.csv"))
trabajos <- read.csv(file = paste0(here::here(), "/Bases de datos/trabajos.csv"))
viviendas <- read.csv(file = paste0(here::here(), "/Bases de datos/viviendas.csv"))
```


**Formato .RData**

```{r}
save(concentradohogar, file = paste0(here::here(), "/Data/concentradohogar.RData"))
save(gastoshogar, file = paste0(here::here(), "/Data/gastoshogar.RData"))
save(gastospersona, file = paste0(here::here(), "/Data/gastospersona.RData"))
save(hogares, file = paste0(here::here(), "/Data/hogares.RData"))
save(ingresos, file = paste0(here::here(), "/Data/ingresos.RData"))
save(poblacion, file = paste0(here::here(), "/Data/poblacion.RData"))
save(trabajos, file = paste0(here::here(), "/Data/trabajos.RData"))
save(viviendas, file = paste0(here::here(), "/Data/viviendas.RData"))
```

