---
title: "Cálculo del índice"
subtitle: 'Índice de pobreza 2022'
author: "Diana Villasana Ocampo"
output:
   html_document:
      highlight: tango
      theme: flatly
      toc: yes
      toc_depth: 2
      toc_float:
        collapsed: yes
---

\usepackage{color}

```{=html}
<style>
code.r{
  font-size: 10px;
}
pre {
  font-size: 12px
}
</style>

<style>
body {
text-align: justify;
font-style: normal;
font-family: "Montserrat";
font-size: 12px
}
h1.title {
  font-size: 40px;
  color: #000D3B;
}
h1 {
  color: #B6854D;
}
h2 {
  color: #172984;
}
h3 {
  color: #172984;
}
</style>
```

```{=html}
<style>
.nav>li>a {
    position: relative;
    display: block;
    padding: 10px 15px;
    color: #0A2687;
}
.nav-pills>li.active>a, .nav-pills>li.active>a:hover, .nav-pills>li.active>a:focus {
    color: #ffffff;
    background-color: #09C2BC;
}
</style>
```

```{r, include=FALSE}
knitr::opts_chunk$set(echo = TRUE, message = FALSE, warning = FALSE, cache = FALSE, cache.lazy = FALSE, 
                         eval = FALSE, class.source = "fold-show")
knitr::opts_knit$set(root.dir = rprojroot::find_rstudio_root_file())
options(digits = 2, encoding = "UTF8")
```   
 

```{r, echo=FALSE}
rm(list = ls())
```

```{r, echo=FALSE}
setwd(here::here())
```

**Librerías que se utilizaron en el documento**

```{r}
if (!require(pacman)) install.packages("pacman")
library(pacman) ; p_load("data.table", "tidyverse", "gdata", "srvyr", "bit64")
```

## Medición multidimensional del índice de pobreza 2022 {.tabset .tabset-pills}       

Se sigue la estructura del índice de pobreza, presentado en la página oficial del CONEVAL.   

De acuerdo con los Lineamientos y criterios generales para la definición, identificación y medición de la pobreza (2018) que se pueden consultar en el [Diario Oficial de la Federación](https://www.dof.gob.mx/nota_detalle.php?codigo=5542421&fecha=30/10/2018) y la Metodología para la medición multidimensional de la pobreza en México, tercera edición (https://www.coneval.org.mx/InformesPublicaciones/InformesPublicaciones/Documents/Metodologia-medicion-multidimensional-3er-edicion.pdf).   

Siguiendo la estructura del cálculo del índice multidimensional de la pobreza, se simplifican los códigos para entender el orden del cálculo de los indicadores sociodemográficos.      


### Indicadores de carencias sociales  {.tabset .tabset-pills}    

#### Indicador de rezago educativo  

```{r}
poblacion <- load(file = paste0(here::here(), "/Data/poblacion.RData")) %>% 
              rename_all(tolower)
```

**Indicador de carencia por rezago educativo `ic_rezedu`**

Se considera en situación de carencia por rezago educativo a la población que cumpla con alguno de los siguientes criterios:

1. Tiene de tres a 21 años, no cuenta con la educación obligatoria y no asiste a un centro de educación formal. 
2. Tiene 22 años o más, nació a partir del año 1998 y no ha terminado la educación obligatoria (media superior).   
3. Tiene 16 años o más, nació entre 1982 y 1997 y no cuenta con el nivel de educación obligatorio vigente en el momento en que debía haberlo cursado (secundaria completa).   
4. Tiene 16 años o más, nació antes de 1982 y no cuenta con el nivel de educación obligatorio vigente en el momento en que debía haberlo cursado (primaria completa).	  


```{r}
rezago.educativo <- poblacion %>%
                     filter(!(parentesco >= 400 & parentesco < 500 | parentesco >= 700 & parentesco < 800)) %>%
                      mutate(# Año de nacimiento
                             anac_e = case_when(!is.na(edad) ~ 2022 - edad),
                             # Inasistencia escolar (se reporta para personas de 3 años o más)
                             inas_esc = case_when(.$asis_esc == 1 ~ 0 ,  # Sí asiste
                                                  .$asis_esc == 2 ~ 1),  # No asiste
                             # Nivel educativo  
                             niv_ed = case_when(
                                                # Con primaria incompleta o menos
                                                (.$nivelaprob < 2) | (.$nivelaprob == 2 & .$gradoaprob < 6) ~ 0, 
                                                # Primaria completa o secundaria incompleta
                                                (.$nivelaprob == 2 & .$gradoaprob == 6) | 
                                                 (.$nivelaprob == 3 & .$gradoaprob < 3) | 
                                                  (.$nivelaprob == 5 | .$nivelaprob == 6) & 
                                                    .$gradoaprob < 3 & 
                                                     .$antec_esc == 1 ~ 1,
                                                # Secundaria completa o media superior incompleta
                                                (.$nivelaprob == 3 & .$gradoaprob == 3) | 
                                                 (.$nivelaprob == 4 & .$gradoaprob < 3) | 
                                                  (.$nivelaprob == 5 & .$antec_esc == 1 & .$gradoaprob >= 3) |
                                                   (.$nivelaprob == 6 & .$antec_esc == 1 & .$gradoaprob >= 3) | 
                                                    (.$nivelaprob == 5 & .$antec_esc == 2 & .$gradoaprob < 3) | 
                                                     (.$nivelaprob == 6 & .$antec_esc == 2 & .$gradoaprob < 3) ~ 2, 
                                                # Media superior completa o mayor nivel educativo
                                                (.$nivelaprob == 4 & .$gradoaprob == 3) | 
                                                 (.$nivelaprob == 5 & .$antec_esc == 2 & .$gradoaprob>=3) | 
                                                  (.$nivelaprob == 6 & .$antec_esc == 2 & .$gradoaprob>=3) |
                                                   (.$nivelaprob == 5 & .$antec_esc > 2) | 
                                                    (.$nivelaprob == 6 & .$antec_esc > 2) |
                                                     (.$nivelaprob >= 7 & !is.na(.$nivelaprob)) ~ 3),
                             # Hablante de lengua indígena 
                             hli = case_when(.$hablaind == 1 & edad >= 3 ~ 1,   # Habla lengua indígena
                                             .$hablaind == 2 & edad >= 3 ~ 0)) %>%  # No habla lengua indígena
                       # Indicador de carencia por rezago educativo 
                        mutate(ic_rezedu = case_when(
                                                     # Presenta carencia
                                                      .$anac_e >= 1998 & (.$edad >= 3 & .$edad <= 21) & .$inas_esc == 1 & .$niv_ed < 3 ~ 1, # Presenta carencia
                                                     (.$anac_e >= 1982 & .$anac_e <= 1997) & .$edad >= 16 & .$niv_ed < 2 ~ 1, # Presenta carencia
                                                      .$anac_e <= 1981 & .$edad >= 16 & .$niv_ed == 0 ~ 1, # Presenta carencia
                                                      .$anac_e >= 1998 & .$edad >= 22 & .$niv_ed < 3 ~ 1, # Presenta carencia
                                                     # No presenta carencia             
                                                      .$edad >= 0 & .$edad <=2 ~ 0, 
                                                      .$anac_e >= 1998 & (.$edad >= 3 & .$edad <= 21) & .$inas_esc == 0 ~ 0, # No presenta carencia
                                                      .$niv_ed == 3 ~ 0, # No presenta carencia
                                                     (.$anac_e >= 1982 & .$anac_e <= 1997) & .$edad >= 16 & (.$niv_ed >= 2 & !is.na(.$niv_ed)) ~ 0, # No presenta carencia
                                                      .$anac_e <= 1981 & .$edad >= 16 & (.$niv_ed >= 1 & !is.na(.$niv_ed)) ~ 0)) %>% # No presenta carencia)     
                         select(folioviv, folioviv, foliohog, numren, edad, anac_e, inas_esc, niv_ed, ic_rezedu, parentesco, hli)
```


**Se guarda la base de datos**
```{r}
#fwrite(rezago.educativo, paste0(here::here(), "/Output/Data/ic_rezedu22.csv"), row.names = F)
save(rezago.educativo, file = paste0(here::here(), "/Output/Data/ic_rezedu22.RData"))
gdata::keep(rezago.educativo, poblacion, sure = T)
```


#### Indicador de carencia por acceso a los servicios de salud

```{r}
load(file = paste0(here::here(), "/Data/trabajos.RData")) 
```

**Indicador de carencia por servicios de salud `ic_asalud`**  

Se considera en situación de carencia por acceso a servicios de salud a la población que:    
 
 1. No se encuentra inscrita al Seguro Popular* o afiliada a alguna institución  por prestación laboral, contratación voluntaria o afiliación de un familiar por parentesco directo a recibir servicios médicos por alguna institución que los preste como: las instituciones de seguridad social (`IMSS`, `ISSSTE federal o estatal`, `Pemex`, `Ejército` o `Marina`), los servicios médicos privados, u otra institución médica.      
 
 - Se reporta la población que respondió estar afiliado o inscrito al Seguro Popular, o que tiene derecho a los servicios del
 Instituto de Salud para el Bienestar (`INSABI`), lo anterior de acuerdo con el cuestionario de la ENIGH 2022.    

```{r}
ocupados <- trabajos %>%
             mutate(
                    # Tipo de trabajador: identifica la población subordinada e independiente
                    tipo_trab = case_when(
                                          #Subordinados
                                          .$subor == 1 ~ 1,
                                          #Independientes que reciben un pago
                                          .$subor == 2 & .$indep == 1 & .$tiene_suel == 1 ~ 2,
                                          .$subor == 2 & .$indep == 2 & .$pago == 1 ~ 2,
                                          #Independientes que no reciben un pago
                                          .$subor == 2 & .$indep == 1 & .$tiene_suel == 2 ~ 3,
                                          .$subor == 2 & .$indep == 2 & (.$pago == 2 | .$pago == 3) ~ 3),
                    # Ocupación principal o secundaria
                    ocupa = case_when(.$id_trabajo == 1 ~ 1, 
                                      .$id_trabajo == 2 ~ 1)) %>% 
              select(folioviv, foliohog, numren, id_trabajo, tipo_trab, ocupa) %>%
              # Distinción de prestaciones en trabajo principal y secundario
               as.data.table() %>%
                dcast(folioviv + foliohog + numren ~  id_trabajo, 
                       value.var = c("tipo_trab", "ocupa"), 
                        sep = "", 
                         fill = 0) %>% 
                 as.data.frame() %>%
                  mutate(
                         # Identificación de la población trabajadora 
                          # (toda la que reporta al menos un empleo en la base de trabajos)
                         trab = 1
                         ) %>%
                   select(folioviv, foliohog, numren, trab,starts_with("tipo_trab"), starts_with("ocupa"))
```


**Se guarda la base de datos**
```{r}
#fwrite(ocupados, paste0(here::here(), "/Output/Data/ocupados22.csv"), row.names = F)
save(ocupados, file = paste0(here::here(), "/Output/Data/ocupados22.RData"))
```


**Indicador de carencia por acceso a los servicios de salud** 

```{r}
salud <- poblacion %>% 
          filter(!(parentesco >= 400 & parentesco <500 | parentesco>=700 & parentesco <800)) %>%
           left_join(., ocupados, by = c("folioviv", "foliohog", "numren")) %>%
            mutate(
                   # PEA (personas de 16 años o más)
                   pea = case_when(.$trab == 1 & (.$edad >= 16 & !is.na(.$edad)) ~ 1, # PEA: ocupada
                                   (.$act_pnea1 == 1 | .$act_pnea2 == 1) & (.$edad >= 16 & !is.na(.$edad)) ~ 2, # PEA: desocupada
                                    (.$edad >= 16 & !is.na(.$edad)) & 
                                     ((.$act_pnea1 != 1 | is.na(.$act_pnea1)) & (.$act_pnea2 != 1 | is.na(.$act_pnea2))) & 
                                      ((.$act_pnea1 >= 2 & .$act_pnea1 <= 6) | (.$act_pnea2 >= 2 & .$act_pnea2 <= 6)) ~ 0)) %>% # PNEA
                  # Tipo de trabajo
                  # Ocupación principal
                  mutate(tipo_trab1 = case_when(.$pea %in% 1 ~ .$tipo_trab1, # Depende de un patrón, jefe o superior  
                                                .$pea %in% 0 | .$pea %in% 2 ~ .$tipo_trab1, # No depende de un jefe y recibe o tiene asignado un sueldo
                                                 is.na(.$pea) ~ NA), # No depende de un jefe y no recibe o no tiene asignado un sueldo
                         tipo_trab2 = case_when(.$pea %in% 1 ~ .$tipo_trab2, # Depende de un patrón, jefe o superior  
                                                .$pea %in% 0 | .$pea %in% 2 ~ .$tipo_trab2,  # No depende de un jefe y recibe o tiene asignado un sueldo
                                                 is.na(.$pea) ~ NA)) %>% # No depende de un jefe y no recibe o no tiene asignado un sueldo
                  # Servicios médicos prestaciones laborales
                  mutate(
                         # Ocupación principal
                         smlab1 = case_when(.$ocupa1 == 1 & .$atemed == 1 & 
                                            (.$inst_1 == 1 | .$inst_2 == 2 |  .$inst_3 == 3 |.$inst_4 == 4) & 
                                             (.$inscr_1 == 1) ~ 1, # Con servicios médicos
                                            .$ocupa1 == 1 ~ 0), # Sin servicios médicos
                         # Ocupación secundaria
                         smlab2 = case_when(.$ocupa2 == 1 & .$atemed == 1 & 
                                             (.$inst_1 == 1 | .$inst_2 == 2 |.$inst_3 == 3 | .$inst_4 == 4) & 
                                              (.$inscr_1 == 1) ~  1, # Con servicios médicos  
                                            .$ocupa2 == 1 ~ 0), # Sin servicios médicos
                          # Contratación voluntaria de servicios médicos
                         smcv = case_when(.$atemed == 1 & 
                                           (.$inst_1 == 1 | .$inst_2 == 2 | .$inst_3 == 3 | .$inst_4 == 4) & 
                                             .$inscr_6 == 6 & (.$edad >= 12 & !is.na(.$edad)) ~  1, # Sí cuenta
                                           (.$edad >= 12 & !is.na(.$edad)) ~ 0)) %>%  # No cuenta
                  # Acceso directo a servicios de salud
                  mutate(sa_dir = case_when(
                                           # Ocupación principal
                                           .$tipo_trab1 == 1 & (.$smlab1 == 1) ~ 1, # Con acceso
                                           .$tipo_trab1 == 2 & (.$smlab1 == 1 | .$smcv == 1) ~ 1, # Con acceso
                                           .$tipo_trab1 == 3 & (.$smlab1 == 1 | .$smcv == 1) ~ 1, # Con acceso
                                           # Ocupación secundaria
                                           .$tipo_trab2==1 & (.$smlab2 == 1) ~ 1, # Con acceso
                                           .$tipo_trab2==2 & (.$smlab2 == 1 | .$smcv == 1) ~ 1, # Con acceso
                                           .$tipo_trab2==3 & (.$smlab2 == 1 | .$smcv == 1 ) ~ 1, # Con acceso
                                            TRUE ~0)) %>% # Sin acceso
                  # Núcleos familiares
                  mutate(
                         par = case_when((.$parentesco >= 100 & .$parentesco < 200) ~ 1, # Jefe o jefa del hogar 
                                         (.$parentesco >= 200 & .$parentesco < 300) ~ 2, # Cónyuge del  jefe/a 
                                         (.$parentesco >= 300 & .$parentesco < 400) ~ 3, # Hijo del jefe/a 
                                          .$parentesco == 601 ~ 4, # Padre o Madre del jefe/a
                                          .$parentesco == 615 ~ 5, # Suegro del jefe/a
                                          TRUE ~ 6), # Sin parentesco directo
                         # Asimismo, se utilizará la información relativa a la asistencia a la escuela
                         inas_esc = case_when(.$asis_esc == 1 ~ 0,   # Sí asiste
                                              .$asis_esc == 2 ~ 1 )) %>% # No asiste
                  # En primer lugar se identifican los principales parentescos respecto a la jefatura del hogar y si ese miembro cuenta con acceso directo
                  mutate(
                         jef = case_when(.$par == 1 & .$sa_dir == 1 & 
                                          (((.$inst_2 == 2 | .$inst_3 == 3) & .$inscr_6 == 6) & 
                                           (is.na(.$inst_1) & is.na(.$inst_4) & is.na(.$inst_6)) &
                                            (is.na(.$inscr_1) & is.na(.$inscr_2) & is.na(.$inscr_3) & 
                                              is.na(.$inscr_4) & is.na(.$inscr_5) & is.na(.$inscr_7))) ~ NA_real_,
                                         .$par == 1 & .$sa_dir == 1 ~ 1),
                          cony = case_when(.$par == 2 & .$sa_dir == 1 & 
                                            (((.$inst_2 == 2 | .$inst_3 == 3) & .$inscr_6 == 6) &
                                             (is.na(.$inst_1) & is.na(.$inst_4) & is.na(.$inst_6)) &
                                              (is.na(.$inscr_1) & is.na(.$inscr_2) & is.na(.$inscr_3) & 
                                                is.na(.$inscr_4) & is.na(.$inscr_5) & is.na(.$inscr_7))) ~ NA_real_,
                                           .$par == 2 & .$sa_dir == 1 ~ 1),
                          hijo = case_when(.$par == 3 & .$sa_dir == 1 & 
                                            (((.$inst_2==2 | .$inst_3==3) & .$inscr_6==6) & 
                                             (is.na(.$inst_1) & is.na(.$inst_4) & is.na(.$inst_6)) & 
                                              (is.na(.$inscr_1) & is.na(.$inscr_2) & is.na(.$inscr_3) & 
                                                is.na(.$inscr_4) & is.na(.$inscr_5) & is.na(.$inscr_7) )) ~ NA_real_,
                                           .$par == 3 & .$sa_dir == 1 ~ 1)) %>%
                           as.data.table() %>%
                            group_by(folioviv, foliohog) %>%
                             mutate(jef_sa = sum(jef, na.rm = TRUE), # Acceso directo a servicios de salud de la jefatura del hogar
                                    cony_sa = sum(cony, na.rm = TRUE), # Acceso directo a servicios de salud del cónyuge de la jefatura del hogar
                                    hijo_sa = sum(hijo, na.rm = TRUE)) %>% # Acceso directo a servicios de salud de hijos(as) de la jefatura del hogar
                              ungroup() %>%
                  mutate(jef_sa = if_else(.$jef_sa > 0, 1, .$jef_sa),  # Acceso directo a servicios de salud de la jefatura del hogar
                         cony_sa = if_else(.$cony_sa > 0, 1, .$cony_sa), # Acceso directo a servicios de salud del cónyuge de la jefatura del hogar
                         hijo_sa = if_else(.$hijo_sa > 0, 1, .$hijo_sa), # Acceso directo a servicios de salud de hijos(as) de la jefatura del hogar
                         
                         # Otros núcleos familiares: se identifica a la población con acceso a servicios de salud mediante otros núcleos familiares a través de la 
                         # afiliación o inscripción a servicios de salud por algún familiar dentro o fuera del hogar, muerte del asegurado o por contratación propia;  
                         s_salud = case_when(.$atemed == 1 & (.$inst_1 == 1 | .$inst_2 == 2 | .$inst_3 == 3 | .$inst_4 == 4) & 
                                              (.$inscr_3 == 3| .$inscr_4 == 4 | .$inscr_6 == 6 | .$inscr_7 == 7) ~ 1, # Sí cuenta
                                             !is.na(.$pop_insabi) & !is.na(.$atemed) ~ 0)) %>%  # No cuenta
                  # Indicador de carencia por acceso a los servicios de salud
                  mutate(ic_asalud = case_when(
                                               # Parentesco directo: jefatura
                                               .$sa_dir == 1 ~ 0, 
                                               .$par == 1 & .$cony_sa == 1 ~ 0, # No presenta carencia
                                               .$par == 1 & .$pea == 0 & .$hijo_sa == 1 ~ 0, # No presenta carencia
                                               # Parentesco directo: cónyuge
                                               .$par == 2 & .$jef_sa == 1 ~ 0, # No presenta carencia
                                               .$par == 2 & .$pea == 0 & .$hijo_sa == 1 ~ 0, # No presenta carencia
                                               # Parentesco directo: descendientes
                                               .$par == 3 & .$edad < 16 & .$jef_sa == 1 ~ 0, # No presenta carencia
                                               .$par == 3 & .$edad < 16 & .$cony_sa == 1 ~ 0, # No presenta carencia
                                               .$par == 3 & (.$edad >= 16 & .$edad <= 25) & .$inas_esc == 0 & .$jef_sa == 1 ~ 0, # No presenta carencia
                                               .$par == 3 & (.$edad >= 16 & .$edad <= 25) & .$inas_esc == 0 & .$cony_sa == 1 ~ 0, # No presenta carencia
                                               # Parentesco directo: ascendientes
                                               .$par == 4 & .$pea == 0 & .$jef_sa == 1 ~ 0, # No presenta carencia
                                               .$par == 5 & .$pea == 0 & .$cony_sa == 1 ~ 0, # No presenta carencia
                                               # Otros núcleos familiares
                                               .$s_salud == 1 ~ 0, # No presenta carencia
                                               # Acceso reportado
                                               .$pop_insabi == 1 | (.$pop_insabi == 2 & .$atemed == 1 & 
                                                (.$inst_1 == 1 | .$inst_2 == 2 | inst_3 == 3 | 
                                                  .$inst_4 == 4 | .$inst_5 == 5 | .$inst_6 == 6)) | 
                                                   .$segvol_2 == 2 ~ 0, # No presenta carencia
                                               TRUE ~ 1
                                               ), # Presenta carencia
                         # Población con presencia de discapacidad, sea física o mental
                         discap = case_when(.$disc_camin >= "1" & .$disc_camin<= "2" ~1, # Con presencia de discapacidad
                                            .$disc_ver >= "1" & .$disc_ver <= "2" ~1, # Con presencia de discapacidad
                                            .$disc_brazo >= "1" & .$disc_brazo <= "2" ~1, # Con presencia de discapacidad
                                            .$disc_apren >= "1" & .$disc_apren <= "2" ~1, # Con presencia de discapacidad  
                                            .$disc_oir >= "1" & .$disc_oir <= "2" ~1, # Con presencia de discapacidad
                                            .$disc_vest >= "1" & .$disc_vest <= "2" ~1, # Con presencia de discapacidad
                                            .$disc_habla >= "1" & .$disc_habla <= "2" ~1, # Con presencia de discapacidad 
                                            .$disc_acti >= "1" & .$disc_acti <= "2"  ~1,  # Con presencia de discapacidad
                                            .$disc_camin == "&" & .$disc_ver == "&" &
                                            .$disc_brazo == "&" & .$disc_apren == "&" &
                                            .$disc_oir == "&" & .$disc_vest == "&" &
                                            .$disc_habla == "&" & .$disc_acti == "&" ~ NA_real_,
                                            TRUE ~ 0) # Sin presencia de discapacidad
                         ) %>%  
                   select(folioviv, foliohog, numren, sexo, starts_with("sa_"), ends_with("_sa"), pop_insabi, atemed, starts_with("inst_"), 
                          starts_with("inscr_"), starts_with("segvol_"), ic_asalud, discap)
```


**Se guarda la base de datos**
```{r}
#fwrite(salud, paste0(here::here(), "/Output/Data/ic_asalud22.csv"), row.names = F)
save(salud, file = paste0(here::here(), "/Output/Data/ic_asalud22.RData"))
```


#### Indicador de carencia por acceso a la seguridad social

```{r}
# Prestaciones laborales
load(file = paste0(here::here(), "/Data/trabajos.RData")) 
```

```{r}
trabajos <- trabajos %>%
             mutate(tipo_trab = case_when(
                                          # Subordinados   
                                          .$subor == 1 ~ 1,
                                          # Independientes que reciben un pago
                                          .$subor == 2 & .$indep == 1 & .$tiene_suel == 1 ~ 2,
                                          .$subor == 2 & .$indep == 2 & .$pago == 1 ~ 2,
                                          # Independientes que no reciben un pago
                                          .$subor == 2 & .$indep == 1 & .$tiene_suel == 2 ~ 3,
                                          .$subor == 2 & .$indep == 2 & (.$pago == 2 | .$pago == 3) ~ 3) ,
                    # Ahorro para el retiro o pensión para la vejez (SAR, Afore)
                    aforlab = case_when(is.na(.$pres_8) ~ 0,
                                        .$pres_8 == 8 ~ 1),
                    # Ocupación principal o secundaria
                    id_trabajo = as.numeric(.$id_trabajo),
                    ocupa = case_when(.$id_trabajo == 1 ~ 1,
                                      .$id_trabajo == 2 ~ 1)) %>%
             # Distinción de prestaciones en trabajo principal y secundario
             select(folioviv, foliohog, numren, id_trabajo, tipo_trab, aforlab, ocupa) %>% 
              as.data.table() %>% 
               dcast(folioviv + foliohog + numren ~ id_trabajo, 
                      value.var = c("tipo_trab", "aforlab", "ocupa"), 
                       sep = "", 
                        fill = 0) %>%
                # Identificación de la población trabajadora toda la que reporta al menos un empleo en la base de trabajos)
                 mutate(trab = 1) %>%
                  select(folioviv, foliohog, numren, trab, tipo_trab1, tipo_trab2, aforlab1, aforlab2, ocupa1, ocupa2)
```


**Se guarda la base de datos**
```{r}
#fwrite(trabajos, paste0(here::here(), "/Output/Data/prestaciones22.csv"), row.names = F)
save(trabajos, file = paste0(here::here(), "/Output/Data/prestaciones22.RData"))
```

##### Ingresos por jubilaciones o pensiones

```{r}
# Ingresos por jubilaciones o pensiones
load(file = paste0(here::here(), "/Data/ingresos.RData")) 

ingresos <- ingresos %>%
             filter(clave == "P032" | clave == "P033" | clave =="P104" | clave =="P045") 

# Definición de los deflactores 2022 
{
  dic21	<-	0.94753762025
  ene22	<-	0.95314330024
  feb22	<-	0.96105102461
  mar22	<-	0.97056614137
  abr22	<-	0.97581641802
  may22	<-	0.97753689329
  jun22	<-	0.98579194365
  jul22	<-	0.99309386687
  ago22	<-	1.00000000000
  sep22	<-	1.00620340379
  oct22	<-	1.01189793462
  nov22	<-	1.01772170303
  dic22	<-	1.02160690775
}

```

```{r}

```

